【裁判字號】    97,訴,1779
【裁判日期】    980609
【裁判案由】    違反毒品危害防制條例
【裁判全文】
臺灣屏東地方法院刑事判決              97年度訴字第1779號
公  訴  人  臺灣屏東地方法院檢察署檢察官
被      告  乙○○
                    號
                    現另案於臺灣屏東監獄執行中
選任辯護人  陳魁元律師（法律扶助）
上列被告因違反毒品危害防制條例案件，經檢察官提起公訴（96
年度偵字第8032號、97年度偵字第5676號），本院判決如下：
    主  文
乙○○販賣第一、二級毒品，均累犯，各處如附表一、二所示之
刑，應執行有期徒刑拾捌年，未扣案之販賣第一、二級毒品所得
合計新臺幣玖仟元沒收，如全部或一部不能沒收時，以其財產抵
償之。
    事  實
一、乙○○（綽號阿西）於民國92年間因違反毒品危害防制條例
    案件，經本院裁定送強制戒治，於93年1 月27日戒治期滿，
    刑責部分，經臺灣高等法院高雄分院判處應執行有期徒刑1
    年4 月確定，於94年4 月15日縮短刑期假釋出監，所餘刑期
    付保護管束，於94年5 月8 日縮刑假釋期滿，未經撤銷假釋
    ，以已執行完畢論。95年間再因違反毒品危害防制條例案件
    ，經本院判處有期徒刑5 月確定，於95年7 月12日易科罰金
    執行完畢。詎乙○○仍不知悔改，意圖營利，分別基於販賣
    第一級毒品海洛因、第二級毒品甲基安非他命之犯意，以其
    使用之門號0000000000號行動電話作為聯絡工具，由甲○○
    、丙○○、丁○○（原名簡文吉）撥打電話與乙○○聯絡後
    ，而於附表一、二所示時地，以表列之價格，出售海洛因予
    甲○○、丙○○、丁○○；及出售甲基安非他命予丁○○。
二、案經屏東縣政府警察局移送臺灣屏東地方法院檢察署檢察官
    偵查起訴。
    理  由
壹、證據能力部分
    按被告以外之人於偵查中向檢察官所為之陳述，除顯有不可
    信之情況者外，得為證據，刑事訴訟法第159 條之1 第1 項
    定有明文。本件證人蔡宗榮於偵查中之供證，業經依法具結
    ，且實務運作上偵查中檢察官向被告以外之人所取得之陳述
    ，原則上均能遵守法律規定，不致違法取供，其可信性極高
    ，雖其於審理中因另案通緝（有全國前案資料查詢表可稽）
    ，致無法傳喚到庭實施交互詰問，然上開證人在檢察官偵訊
    時具結後所為陳述，依上開規定，自得作為證據。
貳、實體部分
一、訊據被告乙○○矢口否認有販賣毒品之犯行，辯稱：我並未
    販賣海洛因及甲基安非他命予甲○○、丙○○、丁○○，通
    訊中是因該3 人積欠我計程車資，我故意說要賣毒品給他們
    ，但實際上並未前往約定地點交易云云。經查：
(一)證人甲○○於偵查中明確指認於附表一編號1 、2 所示時地
    與綽號「阿西」（指認被告照片）者以電話聯絡購買海洛因
    等語（偵查卷第16頁），於本院審理中亦具結供證：通聯紀
    錄所示之2 通電話是向偵查中指認之人購買海洛因沒錯，第
    一次買1000元，第二次買500 元等語（本院卷第74頁），並
    有該2 通購買海洛因之通聯紀錄附卷可佐（他字卷第37頁）
    ；證人蔡宗榮亦於偵查中具結供證：有於附表一編號3 至6
    所示時地，以電話聯絡被告購買海洛因等語（他字卷第74頁
    ），並有該4 通購買海洛因之通聯紀錄附卷可佐（他字卷第
    58、59頁）；證人丁○○亦於偵查及本院審理中均具結供證
    ：有於附表一編號7 、8 及附表二所示時地，以電話聯絡被
    告購買海洛因及甲基安非他命等語（偵查卷第73頁、本院卷
    第85頁背面、第86頁），並有購買上開毒品之通聯紀錄附卷
    可佐（偵查卷第60至63頁），足認被告確有附表一、二所示
    之販賣海洛因及甲基安非他命之犯行無訛。證人甲○○雖於
    本院審理中證稱：是向綽號「阿成」之人購買海洛因云云（
    本院卷第73頁背面），然其於偵查中已明確證述係向綽號「
    阿西」者（當庭指認被告照片）以電話聯絡購買海洛因等語
    ，詳如上述，是其審理中改稱係向綽號「阿成」之人購買海
    洛因云云，恐係記憶錯誤所致，並不影響本院對被告此部分
    犯罪事實之認定。
(二)被告固辯稱：是證人3 人積欠伊計程車資，伊故意說要賣毒
    品給他們，但實際上並未前往約定地點交易云云，然證人甲○○於本院審理中明確證稱：沒有積欠被告計程車資等語（
    本院卷第74頁背面），且稽之上開通訊監察譯文所示，均具
    體指明交易之詳細地點，不可能係任意虛構之詞，況被告若
    係任意虛構交易地點，證人甲○○等人豈有受騙多次之理，
    是被告上開所辯，洵屬避就卸責之詞，委不足取。
(三)邇來政府為杜絕毒品氾濫，再三宣導民眾遠離毒品，媒體之
    報導既深且廣，對於毒品之禁絕，應為民眾所熟悉。又政府
    對於查緝施用、轉讓及販賣毒品無不嚴格執行，且販賣毒品
    罪更係重罪，設若無利可圖，衡情一般持有毒品者，當不致
    輕易將持有毒品交付他人。況毒品價格不貲、物稀價昂，並
    無公定之價格，不論任何包裝，均可任意分裝增減份量，每
    次買賣價量，亦可能隨時依雙方間之關係深淺、資力、需求
    量及對行情之認知、來源是否充裕、查緝是否嚴緊，購買者
    被查獲時供述購買對象之可能性風險之評估等，因而異其標
    準，並隨時機動調整，非可一概而論，是販賣之利得，除經
    坦承犯行或價量俱臻明確外，委難查得實情，被告對於販賣
    海洛因、甲基安非他命均屬重罪，當無不知之理，茍無任何
    利益可圖，被告實無甘冒重罪鋌而走險之可能，足認被告確
    有藉由販賣海洛因從中賺取買賣差價牟利之意圖甚明。
    綜上，事證明確，被告犯行堪予認定。
二、按海洛因、甲基安非他命分別係毒品危害防制條例第2 條第
    2 項第1 、2 款所規定之第一、二級毒品，不得非法持有及
    販賣。核被告乙○○所為，係犯毒品危害防制條例第4 條第
    1 項之販賣第一級毒品罪及同條第2 項之販賣第二級毒品罪
    。被告多次持有海洛因及1 次持有甲基安非他命後進而販賣
    ，其持有之低度行為，均為販賣之高度行為所吸收，均不另
    論罪。被告多次販賣第一級毒品及1 次販賣第二級毒品之犯
    行，犯意個別，應予分論併罰。被告曾於民國92年間因違反
    毒品危害防制條例案件，經本院裁定送強制戒治，於93 年1
    月27日戒治期滿，刑責部分，經臺灣高等法院高雄分院判處
    應執行有期徒刑1 年4 月確定，於94年4 月15日縮短刑期假
    釋出監，所餘刑期付保護管束，於94年5 月8 日縮刑假釋期
    滿，未經撤銷假釋，以已執行完畢論，95年間再因違反毒品
    危害防制條例案件，經本院判處有期徒刑5 月確定，於95年
    7 月12日易科罰金執行完畢，有臺灣高等法院被告前案紀錄
    表附卷可稽，其於徒刑執行完畢後，5 年以內故意再犯有期
    徒刑以上之本罪，均應依刑法第47條第1 項累犯規定加重其
    刑（法定刑死刑、無期徒刑部分依法不得加重）。被告雖販
    賣海洛因8 次，然數量非鉅，與大盤或中盤毒梟動輒販賣數
    公斤甚至上百公斤之危害情形相較，情節較輕，本院即令處
    以被告最低刑度即無期徒刑而禁錮終身，仍有情法失平之處
    ，誠屬情輕法重，揆其犯罪情狀客觀上不無堪予憫恕之處，
    爰就販賣第一級毒品部分均依刑法第59條規定減輕其刑，並
    依法先加後減之。審酌被告為牟一己之私利，多次販賣第一
    級毒品，及販賣第二級毒品1 次，助長毒品氾濫，戕害他人
    身心健康，且對於國家民族之發展亦有莫大之妨礙，惟衡其
    販賣毒品之數量、所得利益均非鉅額等一切情狀，分別量處
    如附表一、二所示之刑，並定其應執行刑。被告如附表一、
    二所示販賣毒品之所得，雖均未扣案，然仍應依毒品危害防
    制條例第19條第1 項規定宣告沒收，如全部或一部不能沒收
    時，以其財產抵償之。又同條例第19條第1 項規定犯第四條
    之罪，其供犯罪所用之物，沒收之，固非以專供犯上開之罪
    所用之物，始得沒收之，且此項沒收採義務沒收主義，故凡
    供犯上開之罪所用之物，即應依該條項規定，宣告沒收之。
    惟因其未有「不問屬於犯人與否，沒收之」之規定，故仍以
    屬於犯人所有者為限，始得沒收（最高法院93年度台上字第
    2751號判決意旨參照）。本件被告販賣毒品使用之門號
    0000000000號行動電話，被告否認係其所有（偵查卷第16
    頁），該門號之申辦人為案外人黃見成，亦有偵查報告及門
    號查詢資料附卷可憑，自難認係被告所有，依上開判決意旨
    ，爰不予宣告沒收。
據上論斷，應依刑事訴訟法第299 條第1 項前段，毒品危害防制
條例第4 條第1 項、第2 項、第19條第1 項，刑法第11條、第47
條第1 項、第59條、第51條第5 款、第9 款，判決如主文。
本案經檢察官潘國威到庭執行職務。
中    華    民    國    98    年    6     月    9    日
                  刑事第三庭 審判長 法  官  吳永宋
                                    法  官  陳怡先
                                    法  官  趙家光
以上正本證明與原本無異。
如不服本判決應於收受判決後10日內向本院提出上訴書狀，並
應敘述具體理由；其未敘述上訴理由者，應於上訴期間屆滿後
20日內向本院補提理由書（均須按他造當事人之人數附繕本）
「切勿逕送上級法院」。
中    華    民    國    98    年    6     月     9    日
                                    書記官  張語恬
 附表一（販賣海洛因部分）
┌──┬────┬─────┬──────┬─────┬───────┬──────┐
│編號│販賣對象│ 交易時間 │ 交易地點   │價格（新台│購買者使用電話│  所處罪刑  │
│    │        │          │            │幣）      │              │            │
├──┼────┼─────┼──────┼─────┼───────┼──────┤
│ 1  │甲○○  │96年4 月16│屏東縣東港鎮│1000元    │0000000000    │乙○○販賣第│
│    │        │日11時45分│南平里公園海│          │              │一級毒品，累│
│    │        │許        │邊之土地公廟│          │              │犯，處有期徒│
│    │        │          │            │          │              │刑拾陸年，未│
│    │        │          │            │          │              │扣案之販賣第│
│    │        │          │            │          │              │一級毒品所得│
│    │        │          │            │          │              │新臺幣壹仟元│
│    │        │          │            │          │              │沒收，如全部│
│    │        │          │            │          │              │或一部不能沒│
│    │        │          │            │          │              │收時，以其財│
│    │        │          │            │          │              │產抵償之。  │
│    │        │          │            │          │              │            │
│    │        │          │            │          │              │            │
│    │        │          │            │          │              │            │
├──┼────┼─────┼──────┼─────┼───────┼──────┤
│ 2  │甲○○  │96年4 月21│屏東縣萬丹鄉│500元     │0000000000    │乙○○販賣第│
│    │        │日10時20分│灣內村土地公│          │              │一級毒品，累│
│    │        │許        │廟前榕樹下  │          │              │犯，處有期徒│
│    │        │          │            │          │              │刑拾陸年，未│
│    │        │          │            │          │              │扣案之販賣第│
│    │        │          │            │          │              │一級毒品所得│
│    │        │          │            │          │              │新臺幣伍佰元│
│    │        │          │            │          │              │沒收，如全部│
│    │        │          │            │          │              │或一部不能沒│
│    │        │          │            │          │              │收時，以其財│
│    │        │          │            │          │              │產抵償之。  │
├──┼────┼─────┼──────┼─────┼───────┼──────┤
│ 3  │丙○○  │96年3月16 │屏東縣萬丹鄉│1000元    │0000000000    │乙○○販賣第│
│    │        │日2 時12分│下蚶統一超商│          │              │一級毒品，累│
│    │        │許        │旁          │          │              │犯，處有期徒│
│    │        │          │            │          │              │刑拾陸年，未│
│    │        │          │            │          │              │扣案之販賣第│
│    │        │          │            │          │              │一級毒品所得│
│    │        │          │            │          │              │新臺幣壹仟元│
│    │        │          │            │          │              │沒收，如全部│
│    │        │          │            │          │              │或一部不能沒│
│    │        │          │            │          │              │收時，以其財│
│    │        │          │            │          │              │產抵償之。  │
├──┼────┼─────┼──────┼─────┼───────┼──────┤
│ 4  │丙○○  │96年4 月15│屏東縣萬丹鄉│1000元    │0000000000    │乙○○販賣第│
│    │        │日13時許  │下蚶如王宮前│          │              │一級毒品，累│
│    │        │          │            │          │              │犯，處有期徒│
│    │        │          │            │          │              │刑拾陸年，未│
│    │        │          │            │          │              │扣案之販賣第│
│    │        │          │            │          │              │一級毒品所得│
│    │        │          │            │          │              │新臺幣壹仟元│
│    │        │          │            │          │              │沒收，如全部│
│    │        │          │            │          │              │或一部不能沒│
│    │        │          │            │          │              │收時，以其財│
│    │        │          │            │          │              │產抵償之。  │
├──┼────┼─────┼──────┼─────┼───────┼──────┤
│5   │丙○○  │96年4 月20│屏東縣萬丹鄉│1000元    │0000000000    │乙○○販賣第│
│    │        │日9 時23分│社口村南北路│          │              │一級毒品，累│
│    │        │許        │二段1016號新│          │              │犯，處有期徒│
│    │        │          │和加油站前  │          │              │刑拾陸年，未│
│    │        │          │            │          │              │扣案之販賣第│
│    │        │          │            │          │              │一級毒品所得│
│    │        │          │            │          │              │新臺幣壹仟元│
│    │        │          │            │          │              │沒收，如全部│
│    │        │          │            │          │              │或一部不能沒│
│    │        │          │            │          │              │收時，以其財│
│    │        │          │            │          │              │產抵償之。  │
├──┼────┼─────┼──────┼─────┼───────┼──────┤
│6   │丙○○  │96年5 月10│屏東縣萬丹鄉│2000元    │0000000000    │乙○○販賣第│
│    │        │日9 時28分│仙吉路菜市場│          │              │一級毒品，累│
│    │        │時許      │前          │          │              │犯，處有期徒│
│    │        │          │            │          │              │刑拾陸年，未│
│    │        │          │            │          │              │扣案之販賣第│
│    │        │          │            │          │              │一級毒品所得│
│    │        │          │            │          │              │新臺幣貳仟元│
│    │        │          │            │          │              │沒收，如全部│
│    │        │          │            │          │              │或一部不能沒│
│    │        │          │            │          │              │收時，以其財│
│    │        │          │            │          │              │產抵償之。  │
├──┼────┼─────┼──────┼─────┼───────┼──────┤
│7   │丁○○  │96年4 月20│屏東縣新園鄉│1000元    │00-0000000    │乙○○販賣第│
│    │        │日19時33分│仙吉路新園超│          │              │一級毒品，累│
│    │        │許        │市前        │          │              │犯，處有期徒│
│    │        │          │            │          │              │刑拾陸年，未│
│    │        │          │            │          │              │扣案之販賣第│
│    │        │          │            │          │              │一級毒品所得│
│    │        │          │            │          │              │新臺幣壹仟元│
│    │        │          │            │          │              │沒收，如全部│
│    │        │          │            │          │              │或一部不能沒│
│    │        │          │            │          │              │收時，以其財│
│    │        │          │            │          │              │產抵償之。  │
├──┼────┼─────┼──────┼─────┼───────┼──────┤
│8   │丁○○  │96年5 月4 │屏東縣新園鄉│1000元    │0000000000    │乙○○販賣第│
│    │        │日22時43分│仙吉路郵局旁│          │              │一級毒品，累│
│    │        │許        │            │          │              │犯，處有期徒│
│    │        │          │            │          │              │刑拾陸年，未│
│    │        │          │            │          │              │扣案之販賣第│
│    │        │          │            │          │              │一級毒品所得│
│    │        │          │            │          │              │新臺幣壹仟元│
│    │        │          │            │          │              │沒收，如全部│
│    │        │          │            │          │              │或一部不能沒│
│    │        │          │            │          │              │收時，以其財│
│    │        │          │            │          │              │產抵償之。  │
└──┴────┴─────┴──────┴─────┴───────┴──────┘
附表二（販賣甲基安非他命部分）
┌──┬────┬─────┬──────┬─────┬───────┬──────┐
│編號│販賣對象│ 交易時間 │ 交易地點   │價格（新台│購買者使用電話│  所處罪刑  │
│    │        │          │            │幣）      │              │            │
├──┼────┼─────┼──────┼─────┼───────┼──────┤
│ 1  │丁○○  │96年4 月15│屏東縣新園鄉│500元     │0000000000    │乙○○販賣第│
│    │        │日20時41分│瓦瑤村某廟旁│          │（簡曾玉蘭申辦│二級毒品，累│
│    │        │許        │            │          │）            │犯，處有期徒│
│    │        │          │            │          │              │刑柒年陸月，│
│    │        │          │            │          │              │未扣案之販賣│
│    │        │          │            │          │              │第二級毒品所│
│    │        │          │            │          │              │得新臺幣伍佰│
│    │        │          │            │          │              │元沒收，如全│
│    │        │          │            │          │              │部或一部不能│
│    │        │          │            │          │              │沒收時，以其│
│    │        │          │            │          │              │財產抵償之。│
│    │        │          │            │          │              │產          │
└──┴────┴─────┴──────┴─────┴───────┴──────┘
附錄本件判決論罪科刑法條：
修正前毒品危害防制條例第4 條第1 、2項：
製造、運輸、販賣第一級毒品者，處死刑或無期徒刑；處無期徒
刑者，得併科新臺幣1 千萬元以下罰金。
製造、運輸、販賣第二級毒品者，處無期徒刑或7 年以上有期徒
刑，得併科新臺幣7 百萬元以下罰金。


司法院資訊處製作；財團法人民間司法改革基金會備份。
